【裁判字號】    97,易,1188
【裁判日期】    970804
【裁判案由】    詐欺
【裁判全文】
臺灣彰化地方法院刑事判決      九十七年度易字第一一八八號
公  訴  人  臺灣彰化地方法院檢察署檢察官
被      告  甲○○
                    號7樓
上列被告因詐欺案件，經檢察官提起公訴（九十七年度偵緝字第
三二七號），由本院合議庭裁定依簡式審判程序審理判決如下：
    主  文
甲○○幫助意圖為自己不法之所有，以詐術使人將本人之物交付
，處有期徒刑伍月，如易科罰金，以新臺幣壹仟元折算壹日。
    事  實
一、甲○○為智識正常之成年人，雖可預見提供其申辦之行動電
    話門號晶片卡與陌生之人使用，可能幫助他人作為實施詐欺
    取財犯行之工具，以躲避警方之查緝，詎因缺款，竟仍不違
    其本意而基於幫助他人犯詐欺取財罪之犯意，於民國九十六
    年五月二十一日，經由未曾謀面之真實姓名、年籍均不詳、
    自稱「王仔」之成年男子之要求，同意以由「王仔」贈與其
    行動電話手機一支作為代價，由其前至高雄市○○路上之某
    通訊行，並填寫申請書而向中華電信股份有限公司申辦00
    00000000號門號晶片卡一枚後，隨即將上開所申辦
    之行動電話門號晶片上一枚，交付與前開「王仔」之成年男
    子使用，以此方式幫助上揭「王仔」之成年男子實施詐欺取
    財犯行【而前開真實姓名、年籍均不詳之「王仔」取得上開
    門號晶片上一枚後，乃基於詐欺取財之為自己不法所有意圖
    之犯意，於九十六年六月十三日下午二時許，施用詐術而撥
    打電話向已成年之乙○○佯裝為電信警察，並要求乙○○撥
    打前開甲○○申辦之0000000000號電話與其聯絡
    ，經乙○○撥打上開0000000000號前來，即在電
    話中向乙○○騙稱：因乙○○之國民身分證遭人冒用在合作
    金庫及通訊行申辦帳戶、手機及門號，須先匯款至指示之帳
    戶後，才可以進行調查云云，使乙○○信以為真，陷於錯誤
    ，而先、後於同日匯款新臺幣（下同）七十九萬八千六百元
    、十萬元至中華郵政股份有限公司沙鹿郵局、戶名：蘇麗敏
    （所涉幫助詐欺罪嫌，已另由檢察官偵查處理）、帳號：0
    0000000000000號之帳戶（起訴書誤載匯入蘇
    麗敏上開帳戶之金額為三千元），並匯款四十五萬一千三百
    五十元至彰化銀行鹿港分行、戶名：王淑青（所涉幫助詐欺
    罪嫌，已另由檢察官偵查處理）、帳號：00000000
    00000號帳戶內（起訴書誤載匯入王淑青前開帳戶之金
    額為三十六萬五千元）】。嗣因乙○○查覺有異、發覺受騙
    ，於九十六年六月十五日上午十一時八分許報警處理，乃為
    警循線查獲。
二、案經臺中縣警察局清水分局報請臺灣臺中地方法院檢察署檢
    察官偵查後，呈請臺灣高等法院臺中分院檢察官核轉臺灣彰
    化地方法院檢察署檢察官偵查起訴，由本院合議庭裁定依簡
    式審判程序審理。
    理  由
一、訊據被告甲○○對於上揭事實坦承不諱，且有證人即被害人
    乙○○於警詢時之證述（見臺灣彰化地方法院檢察署九十七
    年度偵字第一八四一號卷第十九、二十頁）在卷可憑。又按
    刑法之故意，分為直接故意與不確定故意（間接故意），不
    確定故意係指行為人對於構成犯罪之事實，預見其發生而其
    發生並不違背其本意，刑法第十三條第二項定有明文。而現
    行行動電話門號卡之申請手續極為簡便，一般民眾皆可輕易
    申請，此為週知之事實，則依一般社會生活經驗，如陌生人
    不以自己名義申請，反而願意支付代價要求他人出名申辦，
    則衡情申辦者對於被要求申辦之行動電話門號晶片卡，是否
    供為不法使用之目的應產生合理懷疑。本件被告以其名義為
    自稱「王仔」之成年男子申辦門號晶片卡，並將上開門號晶
    片上交付與對方使用之際，不知「王仔」之真實姓名等年籍
    資料，已據被告陳明在卷，則前揭「王仔」要求被告出名為
    其申辦門號晶片卡，並表示願意贈與其手機一支，若仍謂取
    得被告申辦之上揭門號晶片卡者係為供己合法使用，即與常
    情有違。況被告為思想健全、思慮成熟之成年人，對陌生之
    人要求其申辦門號晶片卡供以使用，係欲利用該門號晶片卡
    實施詐欺取財犯行之行徑，自無不可預見之理，詎竟仍不違
    其本意而應和「王仔」之要求，申辦門號晶片卡供其使用，
    並由「王仔」供作實施詐欺取財之工具，被告自有不確定幫
    助詐欺取財之犯意甚明。此外，復有受理刑事案件報案三聯
    單、內政部警政署反詐騙案件紀錄表、郵政國內匯款執據各
    一份、匯款申請書回條聯二紙在卷可佐，本件事證明確，被
    告犯行洵足認定。
二、核被告所為，係犯刑法第三十條第一項前段、刑法第三百三
    十九條第一項之幫助詐欺取財罪。又被告係幫助真實姓名、
    年籍均不詳、自稱「王仔」之成年男子實施詐欺取財之罪，
    為幫助犯，爰依刑法第三十條第二項之規定，按正犯之刑減
    輕之。爰審酌被告之素行、犯罪之動機、以提供所申辦之門
    號晶片卡一枚之方式幫助已成年之正犯為詐欺取財罪之手段
    、對被害人乙○○所生之損害及被告犯罪後之態度等一切情
    狀，量處如主文所示之刑，並諭知易科罰金之折算標準（本
    院酌以上情，認量處被告如主文所示之刑，已足以懲治其上
    開幫助詐欺取財犯行；蒞庭檢察官於本院審理時對被告求處
    有期徒刑六月，本院認尚稍為重），以示懲儆。
據上論斷，應依刑事訴訟法第二百七十三條之一第一項、第二百
九十九條第一項前段，刑法第三十條第一項前段、第二項、第三
百三十九條第一項、第四十一條第一項前段，刑法施行法第一條
之一第一項、第二項前段，判決如主文。
本案經檢察官吳芙如到庭執行職務
中    華    民    國  九十七  年    八  月    四      日
                  刑事第八庭    法  官  李雅俐
以上正本證明與原本無異。
如不服本判決，應於判決送達後十日內，向本院提出上訴狀（須
附繕本）。
告訴人或被害人對於判決如有不服具備理由請求檢察官上訴者，
其上訴期間之以檢察官收受判決正本之日期為準。
中    華    民    國  九十七  年    八  月    四      日
                                書記官  陳秀娟
附錄論罪科刑法條：
刑法第三十條：
幫助他人實行犯罪行為者，為幫助犯。雖他人不知幫助之情者，
亦同。
幫助犯之處罰，得按正犯之刑減輕之。
刑法第三百三十九條第一項：
意圖為自己或他人不法之所有，以詐術使人將本人或第三人之物
交付者，處五有期徒刑、拘役或科或併科一千元以下罰金。


司法院資訊處製作；財團法人民間司法改革基金會備份。
